【裁判字號】    98,財管,17
【裁判日期】    980331
【裁判案由】    指定遺產管理人
【裁判全文】
臺灣臺南地方法院民事裁定              98年度財管字第17號
聲  請  人  乙○○
上列聲請人聲請為被繼承人甲○○選任遺產管理人事件，本院裁
定如下：
    主      文
選任財政部國有財產局台灣南區辦事處台南分處為被繼承人甲○
○之遺產管理人。
聲請程序費用新台幣壹仟元由被繼承人甲○○之遺產負擔。
    理      由
一、按繼承開始時，繼承人之有無不明，而不能依民法第1177
    條選定遺產管理人時，得由利害關係人聲請法院選任之，民
    法第1178條第2項定有明文。
二、本件聲請意旨略以：緣聲請人因與被繼承人甲○○（女，民
    國○○年○月○○日生，身分證統一編號Ｚ000000000號，98年1月
    22日死亡，生前最後住所：台南縣後壁鄉嘉田村上茄苳107
    號之3）共有台南縣後壁鄉○○段291地號土地，聲請人於97
    年11月19日向鈞院提起分割共有物之訴，並經鈞院受理在案
    （98年度訴字第3號），惟被繼承人甲○○於訴訟中即98年1
    月22日死亡，因其無子嗣，其配偶及第二、三、四順序之繼
    承人又均已死亡，無法定繼承人，而其親屬會議未於一個月
    內選定遺產管理人，致聲請人上開分割共有物之訴無法進行
    ，為確保聲請人之權利，爰聲請選任被繼承人甲○○之遺產
    管理人等語。
三、經查，聲請人主張之上開事實，業據其提出土地登記第一類
    謄本、本院98年2月5日南院龍民悅98年度訴字第3號函影本
    、除戶謄本、繼承系統表、除戶登記簿謄本為證，堪信為真
    實。是以，被繼承人甲○○死亡時，已無法定順序之繼承人
    ，且未準用民法第1177條規定選定遺產管理人，而聲請人與
    被繼承人為土地共有人，則其以利害關係人之身分聲請選任
    被繼承人甲○○之遺產管理人，核與上開規定並無不合，應
    予准許。
四、又按公示催告期限屆滿，無繼承人承認繼承時，其遺產於清
    償債權，並交付遺贈物後，如有剩餘，歸屬國庫；又按非公
    用國有財產以財政部國有財產局為管理機關，民法第1185條
    、國有財產法第12條分別定有明文。查，本件被繼承人甲○
    ○無法定繼承人，且未準用民法第1177條之規定選定遺產管
    理人，則被繼承人甲○○之遺產，倘於無人承認繼承時，將
    於清償債權，交付遺贈物後，歸屬國庫，是為使被繼承人甲
    ○○遺產之處置順利進行，並考量遺產管理之專業性與公平
    性，本院認選任財政部國有財產局台灣南區辦事處台南分處
    為被繼承人甲○○之遺產管理人為適當。
五、依非訟事件法第24條第1項、第157條，裁定如主文。
中    華    民    國    98    年    3     月    31    日
                  家事法庭法  官  林育幟
以上為正本係照原本作成。
如對本裁定抗告須於裁定送達後10日內向本院提出抗告狀，並應
繳納抗告費新臺幣1000元。
中    華    民    國    98    年    3     月    31    日
                          書記官  陳世明


司法院資訊處製作；財團法人民間司法改革基金會備份。
